【裁判字號】    99,訴,607
【裁判日期】    990624
【裁判案由】    違反毒品危害防制條例
【裁判全文】
臺灣彰化地方法院刑事判決               99年度訴字第607號
公  訴  人  臺灣彰化地方法院檢察署檢察官
被      告  甲○○
上列被告因違反毒品危害防制條例案件，經檢察官提起公訴（99
年度毒偵字第602號），本院依簡式審判程序判決如下：
    主  文
甲○○施用第一級毒品，累犯，處有期徒刑拾月。
    犯罪事實
一、甲○○前於88年間因施用毒品案件，經臺灣桃園地方法院以
    88年度毒聲第188 號裁定移送觀察、勒戒後，認有繼續施用
    毒品之傾向，復經同院以88年度毒聲字第1782號裁定令入戒
    治處所施以強制戒治，嗣因成效經評定合格，再經該院以88
    年度毒聲字第4288號裁定停止戒治，所餘戒治期間付保護管
    束，於88年8 月17日停止戒治出所，並於89年3 月10日保護
    管束期滿未經撤銷停止戒治而視為執行完畢，並由臺灣桃園
    地方法院檢察署檢察官以89年度戒偵字第169 號為不起訴處
    分確定。另於92年間，復因施用第一、二級毒品案件，經臺
    灣桃園地方法院以92年度毒聲字第2848號裁定送戒治處所施
    以強制戒治，惟因法律修正而無庸執行，業於93年1 月9 日
    釋放，同次犯行並經檢察官提起公訴，繼由該院以93年度訴
    字第1603號判處有期徒刑7 月、4 月確定（第1 案）；同年
    間又因竊盜案件，經同院以92年度壢簡字1384號判處有期徒
    刑3 月確定（第2 案），並與第1 案合併定應執行有期徒刑
    1 年確定；93間復因施用第一、二級毒品案件，經臺灣桃園
    地方法院以93年度訴字第1199號判處有期徒刑8 月、4 月，
    定應執行有期徒刑10月確定（第3 案），經與上開第1 、2
    案件所定之應執行刑接續執行，於95年1 月14日執行完畢出
    獄。其後又於95年間因施用第一級毒品案件，經本院以95年
    度訴字第1854號判處有期徒刑10月確定（第4 案），另因搶
    奪案件，經本院以95年度訴字第1473號判決判處有期徒刑10
    月，並先後經臺灣高等法院以95年度上訴字第2732號及最高
    法院以96年度臺上字第1550號判決駁回上訴而確定在案（第
    5 案），又因詐欺案件，經本院以95年度易字第1333號各判
    處有期徒刑3 月、4 月、5 月、6 月、7 月確定（第6 案）
    ，上開4 、5 、6 案嗣經臺灣高等法院臺中分院以96年度聲
    字第898 號裁定定應執行有期徒刑3 年5 月確定，復經臺灣
    高等法院臺中分院以96年度聲減字第1542號裁定各減刑為有
    期徒刑5 月、5 月、1 月又15日、2 月、2 月又15日、3 月
    、3 月又15日，並定應執行刑為有期徒刑1 年8 月又15日確
    定，經入監服刑後，於97年4 月24日執行完畢出獄。近又因
    施用一級毒品案件，經臺灣高等法院臺中分院以98年度上訴
    字第1122號判處有期徒刑10月確定（現在執行中）。
二、詎甲○○仍未思悔改，復基於施用第一級毒品之犯意，於99
    年2 月8 日晚上8 時許，在彰化縣彰化市○○路與中央路橋
    附近之西門加油站廁所內，以將海洛因摻水稀釋後置於針筒
    再注射至體內之方式，施用第一級毒品海洛因1 次。嗣因違
    反毒品危害防制條例之另案遭通緝，於99年2 月10日上午7
    時50 分 許，經警在彰化縣彰化市○○街38號前逮捕到案，
    並徵得其同意後採取尿液檢體送驗，結果呈現嗎啡陽性反應
    ，而查悉上情。
三、案經彰化縣警察局員林分局報請臺灣彰化地方法院檢察署檢
    察官偵查起訴。
    理  由
一、本件被告甲○○所犯係死刑、無期徒刑、最輕本刑為3 年以
    上有期徒刑以外之罪，其於準備程序就前揭被訴事實為有罪
    之陳述，經受命法官告知簡式審判程序之旨，並聽取其與公
    訴人之意見後，本院認無不得或不宜改依簡式審判程序進行
    之處，爰依刑事訴訟法第273 條之1 第1 項、第284 條之1
    ，裁定本案由受命法官獨任進行簡式審判程序，合先敘明。
二、上開犯罪事實，有下列證據可資證明：
    (一)彰化縣警察局員林分局委託檢驗尿液代號與真實姓名對照
      認證單。
    (二)詮昕科技股份有限公司濫用藥物尿液檢驗報告。
    (三)臺灣高等法院被告前案紀錄表，及偵卷所附刑案資料查註
      紀錄表。
    (四)被告於警詢、偵訊及本院審理時之自白。
三、論罪科刑：
    (一)按毒品危害防制條例於92年7月9日修正公布，自93年1月9
      日施行，其中第20條、第23條將施用毒品之刑事處遇程序
      ，區分為「初犯」及「5年內再犯」、「5年後再犯」。依
      其立法理由之說明：「初犯」，經觀察、勒戒或強制戒治
      後，應為不起訴處分或不付審理之裁定；經觀察、勒戒或
      強制戒治執行完畢釋放後，「5年內再犯」者，因其再犯
      率甚高，原實施之觀察、勒戒及強制戒治既已無法收其實
      效，爰依法追訴或裁定交付審理。至於經觀察、勒戒或強
      制戒治執行完畢釋放後，「5 年後再犯」者，前所實施之
      觀察、勒戒或強制戒治已足以遮斷其施用毒品之毒癮，為
      期自新及協助其斷除毒癮，仍適用「初犯」規定，先經觀
      察、勒戒或強制戒治之程序。從而依修正後之規定，僅限
      於「初犯」及「5 年後再犯」二種情形，始應先經觀察、
      勒戒或強制戒治程序。倘被告於5 年內已再犯，經依法追
      訴處罰，縱其第3 次（或第3 次以上）再度施用毒品之時
      間，在初犯經觀察、勒戒或強制戒治執行完畢釋放5 年以
      後，已不合於「5 年後再犯」之規定，且因已於「5 年內
      再犯」，顯見其再犯率甚高，原實施觀察、勒戒或強制戒
      治，已無法收其實效，即應依該條例第10條處罰（最高法
      院95 年 第7 次刑事庭會議決議參照）。查本件被告前因
      施用毒品案件，經送觀察勒戒執行完畢釋放後5年內，仍
      因施用毒品犯行而遭訴追、判刑，是本件被告並不合於「
      5年後再犯」之規定，揆諸上開說明，被告所為已符合毒
      品危害防制條第23條第2項之所定之追訴要件，並無「初
      犯」規定之適用，自毋須再重新施予觀察、勒戒之處遇程
      序，而應直接訴追處罰。
    (二)核被告所為，係犯毒品危害防制條例第10條第1 項之施用
      第一級毒品罪。被告於施用前持有第一級毒品之低度行為
      ，應為施用之高度行為所吸收，不另論罪。
    (三)被告之前案紀錄，有臺灣高等法院被告前案紀錄表，及偵
      卷所附刑案資料查註紀錄表在卷可參。其於上開受有期徒
      刑宣告之案件執行完畢後5 年內，故意再犯本件有期徒刑
      以上之罪，為累犯，應依刑法第47條第1 項之規定，加重
      其刑。
    (四)爰審酌被告前科累累，素行不良，有多次施用毒品之前科
      ，復曾執行觀勒、強制戒治之處分，猶未能戒除毒癮，而
      再為本件施用毒品之犯行，尚乏禁絕毒害之決心，惟其近
      因另案所犯施用毒品罪遭判刑而尚在執行，且其於本院審
      理時尚能坦認犯行，頗有悔悟之心，暨審酌被告之智識程
      度、素行紀錄等一切情狀，量處如主文所示之刑，以資儆
      懲。
四、如不服本判決應於收受判決後10日內向本院提出上訴書狀，
    並應敘述具體理由。其未敘述上訴理由者，應於上訴期間屆
    滿後20日內向本院補提理由書（須附繕本），切勿逕送上級
    法院。
據上論斷，應依刑事訴訟法第273條之1第1項、第299條第1項前
段、第310條之2、第454條第1項，毒品危害防制條例第10條第1
項，刑法47條第1項，判決如主文。
本案經檢察官賴志盛到庭執行職務。
中    華    民    國    99    年    6     月    24    日
                  刑事第七庭      法  官  黃玉齡
以上正本證明與原本無異。
如不服本判決，應於收受判決後10日內向本院提出上訴書狀，並
應敘述具體理由；其未敘述上訴理由者，應於上訴期間屆滿後20
日內向本院補提理由書（均須按他造當事人之人數附繕本「切勿
逕送上級法院」）。
中    華    民    國    99    年    6     月    24    日
                                  書記官  黃鏽金
附錄論罪科刑法條：
毒品危害防制條例第10條
施用第一級毒品者，處6月以上5年以下有期徒刑。
施用第二級毒品者，處3年以下有期徒刑。

司法院資訊處製作；財團法人民間司法改革基金會備份。
